臺灣臺北地方法院刑事判決　　　　　　　96年度易字第1723號
公　訴　人　臺灣臺北地方法院檢察署檢察官
被　　　告　乙○○
上列被告因詐欺案件，經檢察官提起公訴（96年度偵字第7142號
），本院判決如下：
    主  文
乙○○共同意圖為第三人不法之所有，以詐術使人將本人之物交
付，處拘役伍拾日，如易科罰金，以新臺幣壹仟元折算壹日；減
為拘役貳拾伍日，如易科罰金，以新臺幣壹仟元折算壹日。
    事  實
一、乙○○前在大陸地區結識不詳男子「謝丁欣」，乙○○明知
    將自己之金融機構帳戶提供他人使用，可能遭利用作為詐欺
    犯罪工具，猶與「謝丁欣」共同基於意圖不法所有之犯意聯
    絡，先由乙○○於民國95年9 月22日，在其位於臺北市○○
    區○○路3 段304 巷37號住處，以電話告知「謝丁欣」其所
    有彰化商業銀行臺北分行00000000000000號帳戶號碼及密碼
    ，「謝丁欣」即於95年10月30日撥打電話向甲○○詐稱係其
    葉姓友人，要求甲○○匯款新臺幣（下同）3 萬元至乙○○
    前開帳戶內，使甲○○誤以為係其葉姓友人，而依其指示至
    國泰世華銀行自動櫃員機，操作轉帳3 萬元至乙○○上開帳
    戶內，「謝丁欣」則於翌日即95年10月31日撥打電話指示乙
    ○○，持上開帳戶提款卡前往自動提款機操作，將甲○○匯
    入帳戶內之現金21,000元轉帳至「謝丁欣」指定帳戶內，又
    指示乙○○於95年12月12日持存摺及印鑑章，臨櫃匯款12,2
    23元至「謝丁欣」指定帳戶內，致甲○○受有財產上損害，
    追償無著。嗣因另被害人吳德盛報警將乙○○上開帳戶列為
    警示帳戶，國泰世華銀行轉知甲○○，甲○○始知受騙。
二、案經臺北市政府警察局文山第一分局移請臺灣臺北地方法院
    檢察署檢察官偵查起訴。
    理  由
一、證據能力之判斷：
    被告乙○○對於下列各項證據方法，均未爭執其證據能力，
    並同意作為證據（見本院卷第10頁反面），本院審酌其作成
    時之情況，認為並無不適當之情事，均得作為證據，合先敘
    明。
二、認定事實所憑之證據及理由：
    訊據被告乙○○固不否認將上開帳戶帳號提供予「謝丁欣」
    ，並於95年10月31日、12月12日依「謝丁欣」指示轉帳至「
    謝丁欣」指定帳戶之行為，惟矢口否認有何共同詐欺犯行，
    辯稱：「謝丁欣」借用伊帳戶、要求伊幫忙轉帳匯款，是給
    「謝丁欣」方便，伊不知「謝丁欣」有何詐欺犯行云云。惟
    查：
  (一)甲○○遭不詳男子以電話詐騙3 萬元之經過，據甲○○於警
    詢時指述明確（見96年度偵字第5038號卷第10至11頁），並
    提出國泰世華銀行匯款代收入傳票1 紙附卷足憑（見96年度
    偵字第5038號卷第13頁），且有彰化商業銀行木柵分行96年
    5 月21日彰木柵字第0960989 號函檢附被告帳戶之開戶申請
    書、存款約定書、金融卡掛失補發申請書、存摺存款帳戶資
    料及交易明細查詢明細在卷可稽（見96年度偵字第7142號卷
    第9 至21頁），應堪認定為事實。
  (二)被告雖於本院審理中矢口否認有何共同詐欺犯行，並以上開
    情詞置辯，然被告提供同一帳戶予「謝丁欣」用於95年10月
    初詐騙吳德盛匯款3 萬3 千元，被告妻莫貴萍則依「謝丁欣
    」指示於95年10月24日、25日將帳戶內款項提領一空之犯行
    ，業經本院以96年度簡字第859 號刑事簡易判決判處被告及
    莫貴萍各有期徒刑5 月，均緩刑2 年，並應連帶賠償吳德盛
    3 萬6 千元確定在案，此有本院刑事簡易判決書1 份及臺灣
    高等法院被告前案紀錄表附卷可參（見96年度偵字第7142號
    卷第25頁、本院卷第25頁）；被告既自承與「謝丁欣」毫無
    交情（見本院卷第23頁），何以被告願將帳戶借予「謝丁欣
    」使用，且被告年歲已高，行動不便，聽力不佳，竟願遵「
    謝丁欣」指示親自前往銀行轉帳匯款，顯與常情有違。被告
    辯稱：幫忙「謝丁欣」、給他方便云云，實不可信。況近年
    來大陸地區人士以電話詐騙財物之事件頻傳，經警政機關、
    金融機關廣為宣導提醒民眾注意，被告應可知悉帳戶提供大
    陸地區人士使用，可能遭利用作為詐欺犯罪工具，竟仍將帳
    戶借予「謝丁欣」使用且代為轉帳匯款，其有與「謝丁欣」
    共同詐取他人財物之不法所有意圖及犯罪故意，應堪認定。
  (三)綜上，本件事證明確，被告與「謝丁欣」共同詐騙甲○○之
    犯行，洵堪認定，應予依法論罪科刑。
三、論罪科刑之依據：
  (一)核被告所為，係犯刑法第339 條第1 項詐欺取財罪。被告提
    供帳號予不詳男子「謝丁欣」，由「謝丁欣」撥打電話詐騙
    甲○○匯款至被告帳戶內，再由被告將款項轉帳至「謝丁欣
    」指定帳戶等行為，是被告與「謝丁欣」有犯意聯絡及行為
    分擔，為共同正犯。爰審酌被告另於95年10月間與「謝丁欣
    」共同詐騙吳德盛之犯行，已經本院以96年度簡字第859 號
    刑事簡易判決判處有期徒刑5 月，緩刑2 年確定在案，業如
    前述，而本案亦係利用同一帳戶遂行詐騙犯行，又使甲○○
    受有財產上損害，惟甲○○損失3 萬元金額非鉅，並表示願
    意原諒被告（見本院卷第13頁反面），而被告於案發當時已
    高齡79歲，思慮不周致為本件犯行，惡性非重等一切情狀，
    量處拘役50日，並諭知易科罰金之折算標準，以示懲儆。
  (二)再查中華民國96年罪犯減刑條例於95年7 月4 日公布，於96
    年7 月16日施行。按犯罪在中華民國96年4 月24日以前者，
    除中華民國96年罪犯減刑條例另有規定外，依下列規定減刑
    ：……有期徒刑、拘役或罰金，減其刑期或金額2 分之1 ；
    犯最重本刑為5 年以下有期徒刑之刑之罪，依本條例規定減
    為6 月以下有期徒刑、拘役者，應於減刑裁判時，併諭知易
    科罰金折算之標準；又依本條例應減刑之罪，未經判決確定
    者，於裁判時，減其宣告刑，並應於判決主文同時諭知其宣
    告刑及減得之刑，中華民國96年罪犯減刑條例第2 條第1 項
    第3 款、第9 條、第7 條第1 項、第2 項分別定有明文。查
    被告係於95年10月30日、31日與「謝丁欣」共犯詐欺取財犯
    行，迄未判決確定，爰依上開條例規定，就被告本件所犯詐
    欺罪，併予宣告減為拘役25日，併諭知易科罰金之折算標準
    。
據上論斷，應依刑事訴訟法第299 第1 項前段，刑法第28條、第
339 條第1 項、第41條第1 項前段，刑法施行法第1 條之1 ，中
華民國96年罪犯減刑條例第2 條第1 項第3 款、第9 條、第7 條
第1 項、第2 項，判決如主文。
本案經檢察官永欽到庭執行職務。
中　　華　　民　　國　　96　　年　　9 　　月　　28　　日
　　　　　　　　　刑事第六庭審判長  法　官　周占春
                                    法  官  趙子榮
                                    法  官  林晏如
上正本與原本無異。
如不服本判決，應於判決送達後10日內向本院提出上訴狀（應抄
附繕本）。告訴人或被害人如對於本判決不服者，應具備理由請
求檢察官上訴，其上訴期間之計算係以檢察官收受判決正本之日
期為準。
                                    書記官  楊盈茹
中　　華　　民　　國　　96　　年　　10　　月　　1 　　日
